【裁判字號】    97,交聲,2818
【裁判日期】    971127
【裁判案由】    違反道路交通管理處罰條例聲明異議
【裁判全文】
9臺灣臺北地方法院交通事件裁定        97年度交聲字第2818
號
原處分機關  臺北市交通事件裁決所
異  議  人
即受處分人  甲○○
上列異議人即受處分人因違反道路交通管理處罰條例案件，對於
臺北市交通事件裁決所中華民國九十七年十月三日所為之處分（
原處分案號：北市裁罰字第裁二二─Ａ一Ａ一二九○八八號），
聲明異議，本院裁定如下：
    主  文
原處分撤銷。
甲○○不罰。
    理  由
一、按法院受理交通事件，準用刑事訴訟法之規定，道路交通管
    理處罰條例第八十九條前段定有明文，是刑事訴訟法第一百
    五十四條規定「犯罪事實應依證據認定之，無證據不得推定
    其犯罪事實」及最高法院四十年臺上字第八六號判例所揭示
    「事實之認定，應憑證據，如未能發現相當證據，或證據不
    足以證明，自不能以推測或擬制之方法，為裁判基礎。」之
    旨，於法院審理行為人違反道路交通管理處罰條例案件時，
    當有其適用。
二、本件原處分機關認受處分人即異議人甲○○於民國九十七年
    七月四日二十一時三十五分許，騎乘車號ＤＱＢ－三九六號
    輕型機車，沿臺北市○○街北向南行駛至金門街二十四巷口
    時，其右側車身與沿金門街二十四巷西向東行駛之車號八Ｂ
    －六○五一號自用小客車前車頭撞及而肇事，經據報之臺北
    市政府警察局中正二分局交通分隊員警游君毅到場處理，並
    繪製現場圖後，嗣由臺北市政府警察局交通警察大隊以異議
    人有違反道路交通管理處罰條例第四十五條第九款「車道數
    相同時，左方車不讓右方車先行」、第六十一條第三項「違
    反道路交通安全規則肇事致人受傷」規定之行為掣單舉發。
    嗣異議人向原處分機關提出申訴，經原處分機關函請臺北市
    政府警察局交通警察大隊調查結果，仍認異議人有前開違規
    行為，原處分機關乃依前揭道路交通管理處罰條例第四十五
    條第九款、第六十一條第三項、第六十三條第一項第一款規
    定裁處異議人新臺幣六百元之罰鍰，並記違規點數共四點。
三、本院查：
  (一)異議人於本院調查時固承認其有於前述時、地，騎乘前開車
    號之輕型機車，與前開車號八Ｂ－六○五一號自用小客車發
    生交通事故之事實，惟否認有何違反道路交通管理處罰條例
    規定之行為，辯稱：車禍當時我車子已經進入十字路口，是
    對方車頭撞到我的車尾，我沒有違規等語。
  (二)本件異議人騎乘前揭車號之輕型機車於前揭時地與前開車號
    八Ｂ－六○五一號自用小客車發生撞擊之事實，為異議人所
    是認，且經證人即本件到場處理員警游君毅於本院九十七年
    十月三十日調查時證述屬實（本院當日訊問筆錄參照），並
    有道路交通事故現場圖、交通事故談話紀錄表、補充資料表
    等件在卷可稽。
  (三)查本件肇事地點即臺北市○○街二十四巷路口，無號誌、閃
    光號誌及停、讓標誌，有上開道路交通事故現場圖在卷可參
    ，而依據道路交通安全規則第一百零二條第一項第二款之規
    定，該路口車道數相同，且同為直行車時，左方車應暫停讓
    右方車先行，但在交通壅塞時，應於停止線前暫停與他方雙
    向車輛互為禮讓，交互輪流行駛。準此，異議人所騎乘之上
    開輕型機車沿金門街北向南行駛，為左方車，本應於金門街
    二十四巷路口暫停，禮讓右方車即沿金門街二十四巷西向東
    方向行駛之車輛先行，惟由兩車車損情形，即異議人所騎乘
    輕型機車之右後側車身破裂；八Ｂ－六○五一號自用小客車
    之車頭保險桿撞痕等情，有臺北市○○○○○道路交通事故
    現場圖、道路交通事故補充資料表及交通事故現場照片在卷
    可稽，則由上情以觀，足徵異議人騎乘上開輕型機車沿臺北
    市○○街北往南方向至金門街二十四巷口，顯然較先駛入該
    路口之中心點，行經上揭路口中心點後，而後上開車號八Ｂ
    －六○五一號自用小客車始由臺北市○○街二十四巷西向東
    直行進入上揭路口而與異議人騎乘之輕型機車右後側車身撞
    擊，則異議分人所騎乘之車輛雖為左方車，然其係先行進入
    上開路口之車輛，並無爭道行駛不讓右方車先行之情形甚明
    。
  (四)衡之事故發生時之情形，異議人既已行駛至道路中央，又何
    能左方車讓右方車先行，是異議人於本件情形既已盡注意義
    務，自不能認有違反道路交通管理處罰條例第四十五條第九
    款、第六十一條第三項規定之情形。
  (五)綜觀全案卷證，本件原處分機關認異議人騎乘輕型機車有前
    開違規行為，無非是以原舉發單位之調查為憑，然此既為異
    議人所否認，又無其他積極事證相佐，亦未見另具詳細之鑑
    定意見分析，要難據以認定異議人騎乘輕型機車確有前述違
    規之行為，自應作對異議人有利之認定，認其所為上開辯解
    尚屬可採。
四、綜上所述，原處分機關所認定異議人有前開違反道路交通管
    理處罰條例之違規情形，尚與事實不符，原處分機關不察，
    遽認異議人有違反道路交通管理處罰條例第四十五條第九款
    、第六十一條第三項之違規行為而予裁罰，即難認為允當，
    應認異議人之異議為有理由，自應由本院將原處分撤銷，改
    諭知異議人不罰，以資適法。
五、據上論斷，應依道路交通案件處理辦法第二十條前段，裁定
    如主文。
中    華    民    國    97    年    11    月    27    日
                           交通法庭法  官  張詩芸
以上正本證明與原本無異。
如不服本裁定，應於送達後5 日內，向本院提出抗告狀。
                                   書記官  顏淑華
中    華    民    國    97    年    11    月    27    日


司法院資訊處製作；財團法人民間司法改革基金會備份。
